臺灣桃園地方法院民事判決
110年度簡上字第190號
上  訴  人  李讚源  

訴訟代理人  段思妤律師
被  上訴人  加昌貨運股份有限公司

法定代理人  邱奕銘  
訴訟代理人  陳建昌律師
上列當事人間請求確認本票債權不存在事件，上訴人對於民國11
0年3月31日本院桃園簡易庭109年度桃簡字第1629號第一審判決
提起上訴，本院於民國110年11月16日言詞辯論終結，判決如下
：
    主  文
上訴駁回。
第二審訴訟費用由上訴人負擔。
    事實及理由
一、按判決書內應記載之事實，得引用第一審判決。又判決書內
    應記載之理由，如第二審關於攻擊或防禦方法之意見及法律
    上之意見，與第一審判決相同者，得引用之，民事訴訟法第
    454 條第1 項前段、第2 項前段分別定有明文。此一規定，
    依同法第436 條之1 第3 項，於簡易程序之第二審亦有準用
    。
二、上訴人主張：伊為擔保訴外人黃秉淵向被上訴人之新臺幣（
    下同）250 萬元借款而簽發如附表一所示之本票（下稱系爭
    本票）交予被上訴人；被上訴人則於民國107 年8 月8 日簽
    發如附表二所示之即期支票（下稱系爭支票），並由黃秉淵
    提領，故兩造間並無借貸關係。又被上訴人係與黃秉淵約定
    以黃秉淵承攬被上訴人運送業務之運費報酬作為黃秉淵對被
    上訴人所有借款之抵銷方法。嗣黃秉淵於107 年4 月至109 
    年5 月間承攬被上訴人運送業務，卻未取得運費報酬，其已
    擬向被上訴人提起民事訴訟，請求被上訴人給付承攬報酬。
    而因黃秉淵對被上訴人之借款債務業已以上開運費報酬之債
    權抵銷清償完畢，伊前開擔保之原因隨之消滅，則伊所簽發
    系爭本票之原因關係已不存在。縱認黃秉淵對被上訴人之借
    款債務尚存在，系爭本票既係為擔保此借款債務而簽發，被
    上訴人亦應先向黃秉淵請求清償債務且強制執行無效果後，
    始得向伊請求。爰依法提起本件訴訟，求為判決確認被上訴
    人持有之系爭本票，對上訴人之本票債權請求權不存在等語
    。（原審為上訴人敗訴之判決，上訴人不服，提起上訴）。
    上訴聲明：㈠原判決廢棄。㈡確認被上訴人持有之系爭本票，
    對上訴人之本票債權請求權不存在。
三、被上訴人則以：上訴人前持系爭本票為擔保，向伊借貸250 
    萬元，伊並簽發系爭支票交付上訴人，故借款人乃上訴人，
    且系爭支票已經兌現，上訴人則迄未清償此借款。另黃秉淵
    經伊介紹於107 年4 月至108 年5 月間承接訴外人百及物流
    股份有限公司（下稱百及物流）之運送工作及於108年5月28
    日至108年7月19日承接訴外人來來物流股份有限公司（下稱
    來來物流）之運送工作。黃秉淵為進行上開運送業務，向伊
    貸款購買貨車，並約定由百及物流、來來物流將上開運送報
    酬先交給伊，再由伊計算後，將所餘利潤金額作為黃秉淵清
    償上開購車貸款之用。嗣因黃秉淵未再從事運送業務，經伊
    結算，黃秉淵尚積欠伊883 萬8,738 元，黃秉淵應得之運費
    報酬則僅為259 萬8,019 元，以之抵銷後，黃秉淵尚積欠伊
    624 萬0,719 元（計算式：883 萬8,738 元－259 萬8,019 
    元＝624 萬0,719 元），而此僅為伊對黃秉淵債權之一部等
    語，資為抗辯。
四、經查，系爭本票為上訴人簽發交予被上訴人乙節，為兩造所
    不爭執。而被上訴人所簽發之系爭支票已兌現存入黃秉淵當
    時為實際負責人之訴外人宏程物流有限公司帳戶內之事實，
    有臺灣中小企業銀行大園分行110年7月27日大園字第110810
    2195號函附卷可稽（見本院卷第55頁），並引用原判決事實
    及理由欄貳、四㈡㈢之記載，堪認本件向被上訴人借貸250萬
    元者為黃秉淵，上訴人則係基於擔保黃秉淵對被上訴人此借
    款債務，而簽發系爭本票交付被上訴人，上訴人復自承不能
    證明黃秉淵對被上訴人之上開債務業已清償（見本院卷第20
    頁），故上訴人對被上訴人仍應負給付系爭本票票款之義務
    等事實，均足認定無誤。
五、按保證人於債權人未就主債務人之財產強制執行而無效果前
    ，對於債權人得拒絕清償，民法第745條固有明文。惟先訴
    抗辯僅係一種延期性抗辯，僅能暫時拒絕清償，並不能否認
    債權人之權利。上訴人所簽發之系爭本票雖為擔保黃秉淵所
    欠被上訴人之250萬元債務，惟無證據證明上訴人與被上訴
    人間有何保證契約存在，上訴人主張先訴抗辯權，已乏依據
    ，況依上開法律規定及說明，上訴人縱有先訴抗辯權，仍不
    影響被上訴人對上訴人之系爭本票債權。是上訴人主張其行
    使先訴抗辯權後，被上訴人之系爭本票債權即不存在云云，
    即無可採。
六、從而，上訴人請求確認被上訴人持有之系爭本票，對上訴人
    之本票債權不存在，為無理由，應予駁回。原審為上訴人敗
    訴之判決，於法洵無違誤。上訴意旨指摘原判決不當，求予
    廢棄改判，為無理由，應予駁回。
七、本件事證已臻明確，兩造其餘之攻擊或防禦方法及所用之證
    據，經本院斟酌後，認為均不足以影響本判決之結果，爰不
    逐一論列。
八、據上論結，本件上訴為無理由，依民事訴訟法第436 條之1
    第3 項、第449 條第1 項、第78條，判決如主文。
中　　華　　民　　國　 110　　年　　12　　月　　24　　日
            民事第二庭    審判長法　官  袁雪華

                                法  官  林其玄

                                法　官　張震武　　
以上正本係照原本作成。
如不服本判決，僅得於收受本判決正本送達後20日內，以適用法
規顯有錯誤為理由，向本院提起第三審上訴狀（均須按他造當事
人之人數附繕本及繳納第三審上訴裁判費），經本院許可後始可
上訴第三審，前項許可以原判決所涉及法律見解具有原則上重要
性者為限。
中　　華　　民　　國　　110 　年　　12　　月　　27　　日
                                 書記官  陳𥴡濤　　　　
附表一：　　　　　　　　　　　　　　　　
編號 本票號碼 票面金額  發票日 （民國，下同） 到期日 1 CH910561 新臺幣250萬元 107年8月8日 108年8月8日 
附表二：
編號 支票號碼 票面金額 發票日 發票人 受款人 付款人 1 AA0000000 新臺幣250萬元 107年8月8日 加昌貨運股份有限公司 空白未填載 臺灣中小企業銀行大園分行